【裁判字號】    89,上易,510
【裁判日期】    890320
【裁判案由】    詐欺
【裁判全文】
臺灣高等法院臺中分院刑事判決              民國八十九年度上易字第五一○號
    上  訴  人  臺灣臺中地方法院檢察署檢察官
    被      告  丙○○
右上訴人因被告詐欺案件，不服臺灣臺中地方法院中華民國八十八年十二月二十八日
第一審判決（民國八十八年度易字第一四七號，起訴案號：臺灣臺中地方法院檢察署
民國八十七年度偵字第二六三號），提起上訴，本院判決如左：
如左：
    主      文
上訴駁回。
    理      由
一、本案經本院審理結果，認第一審判決諭知被告丙○○(下稱被告)無罪，核無不合
    ，應予維持，並引用第一審判決書記載之理由（如附件）。
二、檢察官上訴意旨仍執前詞謂：被告於民國（下同）八十五年十一月二十七日取得
    該房屋後，雖為繳交房屋貸款迄八十六年三月一日止，然實際上係被告將該不動
    產持向一般民間借款公司借取第二胎貸款而取得之款項，且該貸款於取得後更未
    持以清償與告訴人所約定為清償新台幣六十二萬元信用貸款之部分，顯見被告與
    告訴人訂立該買賣契約之初並無任何支付能力，而被告竟仍佯稱與告訴人為訂約
    以取得該不動產以辦理民間借款花用，顯見被告其不法所有意圖以詐欺告訴人財
    物之犯行甚明云云，無非推測之詞，且依第一審判決書所載之理由，應認檢察官
    之上訴為無理由，應予駁回。
三、據上論斷，應依刑事訴訟法第三百七十三條、第三百六十八條，判決如主文。
本案經檢察官甲○○到庭執行職務。
中      華      民      國    八十九      年      三      月    二十    日
                                  臺灣高等法院臺中分院刑事第三庭
                                        審判長法  官  方  艤  駐
                                              法  官  王  德  麟
                                              法  官  吳  信  銘
右正本證明與原本無異。
不得上訴。
                                              書記官  柯  孟  伶
中      華      民      國    八十九      年      三      月    二十二  日
                                                                        Ａ
臺灣臺中地方法院刑事判決                          八十八年度易字第一四七號
    公  訴  人  臺灣臺中地方法院檢察署檢察官
    被      告  丙○○  男  四十九歲（民國○○○年○○月○○日生）
                        住台中市○區○○街三三二號
                        送達地址：台中縣清水鎮○○路七五號
                        身分證統一編號：Ｌ一一一五四一六號
右列被告因詐欺案件，經檢察官提起公訴（八十七年度偵字第二六三號），本院判決
如左：
    主  文
丙○○無罪。
    理  由
一、公訴意旨略以：被告丙○○明知其已無支付能力，而於民國（以下同）八十五年
    十一月二十七日（起訴書誤為同年三月二十一日），知悉告訴人乙○○所有坐落
    於台中市○區○○○段第三０號土地之應有部分十萬分之一三五四及其地上建號
    第一一四九七建物即門牌號碼台中市○○街三三二號一、二樓房屋，曾向萬泰商
    業銀行股份有限公司設定最高限額抵押權計新臺幣（下同）六百萬元，其中四百
    三十八萬元為抵押借款、六十二萬元為信用貸款，而告訴人因負擔過重、繳息困
    難而有意將該房屋予以出售，其竟意圖為自己不法之所有，佯稱願購買該房地，
    貸款均由其支付等語，致使告訴人陷於錯誤，而與被告訂立契約，約定該房地貸
    款均由被告為支付，其中信用貸款部分並應先為清償等，以由萬泰商業銀行股份
    有限公司台中分行（下稱萬泰銀行台中分行）同意辦理抵押貸款四百三十八萬元
    部分之債務人變更手續；詎告訴人於八十五年十二月十一日將該房地移轉登記予
    被告後，被告竟拒未依約代為清償該六十萬元信用貸款部分、及為繳付上開四百
    三十八萬元貸款款項，且更將該房地持向案外人企榮股份有限公司（下稱企榮公
    司）辦理第二順位貸款八十萬元供己花用，告訴人始知受騙，因認被告涉有刑法
    第三百三十九條第一項之詐欺取財罪嫌云云。
二、按犯罪事實應依證據認定之，無證據不得推定其犯罪事實；又不能證明被告犯罪
    者，應諭知無罪之判決，刑事訴訟法第一百五十四條、第三百零一條第一項分別
    定有明文。次按刑法第三百三十九條第一項詐欺罪之成立，以意圖為自己或第三
    人不法之所有，以詐術使人將本人或第三人之物交付為要件。所謂以詐術使人交
    付，必須被詐欺人因其詐術而陷於錯誤，若所用之方法，不能認為詐術，亦不致
    使人陷於錯誤，即不構成該罪（最高法院四十六年台上字第二六○號判例要旨參
    照）。公訴意旨認被告涉有右揭犯行，無非以：被告於該房屋過戶後，並未依
    約清償六十二萬元之信用貸款及按時繳交四百三十八萬元貸款利息；被告更將
    該房地持向案外人企榮公司辦理第二順位貸款借貸八十萬元，且亦未將該八十萬
    元持向上開銀行為清償該六十二萬元信用貸款之部分；被告於偵查中自承自八
    十三年間起其已無相當之支付能力；被告於偵查中雖陳稱欲為清償該款項，並
    將房屋再辦理過戶予告訴人，惟均遲未為執行等情，為其主要之論據。訊之被告
    堅決否認有何詐欺之犯行，辯稱：伊原來經營ＫＴＶ生意，在台中市共有八家店
    ，自八十三年間起因政府強力取締特種行業，造成伊生意一落千丈，故擬改行經
    營茶仿、咖啡屋，才向告訴人購買該屋，伊與告訴人曾至萬泰銀行台中分行與貸
    款經辦何錫城協商辦理債務人變更手續，惟因該銀行要求需先清償信用借款部分
    ，而伊一時無力支付，致未辦妥債務人變更手續；又向企榮公司貸得之款項，原
    係供繳交部分貸款及裝潢該屋之用，但因當時資金週轉困難遂先扎票，至八十六
    年五月實在撐不下去，只好結束營業等語。
三、經查，被告所辯：伊購買上開房屋係作為經營咖啡屋之用，且伊與告訴人曾至萬
    泰銀行台中分行與貸款經辦何錫城協商辦理債務人變更手續，銀行也同意全部貸
    款由被告承受，惟因該銀行要求需先清償信用借款部分，而伊一時無力支付，致
    未辦妥債務人變更手續等情，業據告訴人於審理中自承無訛，堪信為實在。是被
    告確有意購買該屋，且已依約要求銀行辦理債務人變更手續，而非以承受貸款為
    由，騙取該屋之所有權，應堪認定。即告訴人於審理中亦陳稱：被告應沒有詐騙
    之意，當時因銀行對伊求償，伊一時找不到被告，才對被告提出告訴，被告有與
    伊協商處理貸款事宜等語。
四、次查，被告於八十五年十一月二十七日取得該屋後，至八十六年三月一日止，共
    計繳付本息二十萬二千六百二十九元，此有萬泰銀行台中分行八十八年三月八日
    （八八）泰台中字第○○七三號函附還款明細表在卷可佐。若被告蓄意行詐，當
    可於取得上開房屋後，即置之不理，要無繼續繳付貸款本息之理。再者，被告事
    後雖資力不佳，惟仍勉力積極善後，與告訴人達成和解，此有和解書附卷可參，
    益證被告並無不法所有之意圖。
五、綜上，被告並未施用詐術致告訴人陷於錯誤而交付其物，自不得以被告事後未依
    約履行購屋條件，遽認被告於訂約之初即意在詐財。此外，復查無其他證據足資
    認定被告有何詐欺之犯行，揆諸首開法條及判例意旨，既不能證明被告犯罪，自
    應諭知無罪之判決。
據上論斷，應依刑事訴訟法第三百零一條第一項判決如主文。
中      華      民      國      八十八      年    十二  月    二十八    日
                                    臺灣臺中地方法院刑事第二庭
                                        法  官  陳  文  燦
右正本證明與原本無異。
如不服本判決，應於送達後十日內向本院提出上訴狀（須附繕本），上訴於台灣高等
法院台中分院。
                                        書記官
中      華      民      國      八十八      年   十二   月   二十八     日


司法院資訊處製作；財團法人民間司法改革基金會備份。
